【裁判字號】    94,訴,1865
【裁判日期】    950821
【裁判案由】    毒品危害防制條例
【裁判全文】
臺灣高雄地方法院刑事判決              94年度訴字第1865號
公  訴  人  臺灣高雄地方法院檢察署檢察官
被      告  丙○○
選任辯護人  秦德進律師
            許惠珠律師
被      告  己○○
選任辯護人  蘇精哲律師
            洪世崇律師
            劉家榮律師
上列被告因違反毒品危害防制條例案件，經檢察官提起公訴（93
年度偵字第14242 號、18333 號、20492 號），本院判決如下：
    主  文
丙○○共同連續販賣第二級毒品，處有期徒刑捌年陸月。扣案甲
基安非他命壹包（不含包裝袋，驗後毛重壹公克）沒收銷燬之。
盛裝上開毒品包裝袋壹只、電子磅秤壹個沒收之。未扣案之新台
幣陸仟伍佰元沒收，共同販賣所得新台幣伍佰元與己○○連帶沒
收，如全部或一部不能沒收時，均以其財產抵償之。又連續轉讓
第二級毒品，處有期徒刑壹年。應執行有期徒刑玖年貳月，扣案
甲基安非他命壹包（不含包裝袋，驗後毛重壹公克）沒收銷燬之
。盛裝上開毒品包裝袋壹只、電子磅秤壹個沒收之。未扣案之新
台幣陸仟伍佰元沒收，共同販賣所得新台幣伍佰元與己○○連帶
沒收，如全部或一部不能沒收時，均以其財產抵償之。
己○○共同連續販賣第二級毒品，處有期徒刑柒年貳月。扣案甲
基安非他命壹包（不含包裝袋，驗後毛重壹公克）沒收銷燬之。
盛裝上開毒品包裝袋壹只、電子磅秤壹個沒收之。未扣案之共同
販賣所得新台幣伍佰元與丙○○連帶沒收，如全部或一部不能沒
收時，均以其財產抵償之。
    事  實
一、丙○○明知甲基安非他命係屬毒品危害防制條例第2 條第2
    項所列之第二級毒品，不得非法持有及販賣，竟意圖營利，
    基於販賣第二級毒品甲基安非他命之概括犯意，向姓名年籍
    不詳綽號「大胖」者販入第二級毒品甲基安非他命後，除部
    分供己施用外 (涉嫌施用毒品部分業經執行觀察勒戒完畢，
    認無繼續施用傾向)， 尚以行動電話0000000000、00000000
    00、0000000000號為聯絡工具，連續為下述販賣第二級毒品
    甲基安非他命之行為：
  (一)自民國93年農曆年過後某日起迄同年4 月17日前某日止，丁○○以其0000000000號行動電話，撥打丙○○0000000000號
    行動電話聯絡購買甲基安非他命毒品事宜，相約在高雄市○○路、輔仁路口某處見面，除其中1 次係以新台幣（下同）
    2 千5 百元代價販賣半錢甲基安非他命毒品外，其餘3 次均
    係以每包1 千元代價，販賣甲基安非他命毒品予丁○○，得
    款共計5 千5 百元。
  (二)93年6 月25日下午6 時20分56秒許，某姓名年籍不詳綽號「
    心怡」女子，以0000000000號行動電話，撥打丙○○000000
    0000號行動電話，聯絡購買1 千元甲基安非他命，丙○○答
    允後，相約於高雄市○○區○○街117 號6 樓609 室租屋處
    附近，交付甲基安非他命予該綽號「心怡」女子，得款1千
    元。
  (三)93年6 月30日下午6 時33分08秒許，庚○○以其0000000000
    號行動電話，撥打丙○○0000000000號行動電話，聯絡購買
    1,500 元之甲基安非他命，丙○○答應後，兩人相約當日晚
    上9 時許，在高雄市某處交付毒品，惟庚○○後因女友來訪
    ，未依約前往拿取甲基安非他命，致丙○○著手於販賣第二
    級毒品行為未遂。
二、己○○與丙○○係同居男女朋友關係，竟共同基於販賣第二
    級毒品之犯意聯絡，而連續為下列販賣第二級毒品甲基安非
    他命行為：
  (一)於93年5 月8 日下午5 時19分，前開綽號「心怡」女子，以
    0000000000號行動電話，撥打丙○○0000000000號行動電話
    時，由己○○代為接聽電話，己○○並於電話中與該「心怡
    」女子就購買1 千元甲基安非他命毒品一事達成協議，並與
    其相約在丙○○該時住處樓下交付毒品，嗣該心怡女子未依
    約前來，致丙○○、己○○著手於販賣第二級毒品未遂。
  (二)93年6 月30日晚上8 時26分37秒許，戊○○以0000000000行
    動電話，撥打丙○○0000000000行動電話，聯絡購買甲基安
    非他命事宜，惟因該時丙○○正在睡覺，由己○○代為接聽
    電話，於電話中同意以5 百元代價出售甲基安非他命1 包予
    戊○○，並相約在高雄市○○路與中華路口交付毒品，得款
    5 百元。
三、丙○○另基於轉讓第二級毒品甲基安非他命之概括犯意，自
    93年4 月間起，在高雄市○○區○○路租屋處，遇有友人庚○○至其住處打玩麻將，欲施用甲基安非他命毒品時，由其
    連續4 次無償轉讓數量不詳之甲基安非命予庚○○施用；另
    於93年4 月4 日上午6 時37分52秒，乙○○以0000000000行
    動電話，撥打丙○○0000000000號行動電話，要求提供「半
    半」之甲基安非他命供其施用，丙○○應允後，相約在高雄
    市○○路某處，無償轉讓數量不詳之甲基安非他命予乙○○
    施用。嗣因員警依據丙○○電話監聽紀錄，循線於93年7 月
    14日下午4 時30分許，在高雄市○○區○○街117 號6 樓60
    9 室查獲，並扣有甲基安非他命1 包（驗前毛重1.1 公克、
    驗後毛重：1 公克）、丙○○所有供販賣二級毒品所用之電
    子磅秤1 台。
四、案經高雄市政府警察局移送台灣高雄地方法院檢察署檢察官
    偵查起訴。
    理  由
壹、證據能力部分：
一、按被告以外之人於偵查中向檢察官所為陳述，除顯有不可信
    之情況者外，得為證據，刑事訴訟法第159 條之1 第2 項定
    有明文。按檢察官代表國家偵查犯罪，依法有訊問被告、證
    人及鑑定人之權力，且須對被告有利、不利之情形均應注意
    ，況徵諸實務運作，檢察官實施刑事偵查程序，亦能恪遵法
    定程序之要求，不致有違法取證情事且可信度極高，是被告
    以外之人前於偵查中已具結而為證述，除反對該項供述得具
    有證據能力之一方，已釋明「顯有不可信之情況」之理由外
    ，尚無由遽指該證人於偵查中之陳述不具證據能力，方符前
    揭法條之立法意旨。查本件證人丁○○、甲○○、庚○○於
    偵查中所為證述，依法均於檢察官訊問前具結，已可擔保其
    係據實陳述，而被告或辯護人均未提及檢察官在偵查時，有
    任何不法取供之情形，本院亦查無檢察官有以不正方法取證
    之情事，足認上開證人於偵查中向檢察官所為之陳述，並無
    任何顯有不可信之情況，證人丁○○、甲○○、庚○○於偵
    查中之證言自自具有證據能力。
二、又按通訊保障及監察法業於88年7 月14日制定公布，同年月
    16 日 生效，司法警察機關因偵辦刑事案件，為蒐集或調查
    證據，而有實施通訊監察之必要者，於偵查中應由檢察官依
    職權或聲請核發通訊監察書，載明應記載事項，始得為之，
    其有急迫之情形經檢察官口頭通知先予執行通訊監察者，亦
    應於24小時內補發通訊監察書，同法第5 條、第6 條、第11
    條規定已明。本案經高雄市政府警察局刑事警察大隊向臺灣
    高雄地方法院檢察署檢察官聲請核發通訊監察書，由臺灣高
    雄地方法院檢察署檢察官分於93年4 月1 日、4 月29日核發
    雄檢楠監羽字第45號、64號通訊監察書，有通訊監察書1 份
    附卷可稽（見臺灣高雄地方法院檢察署93年度他字第538 號
    卷第28頁、35頁），依上開核發之通訊監察書所監聽之錄音
    帶及譯文，被告及辯護人於本院審理時均對其證據能力不爭
    執，本院復審酌上開證據作成時之情況，並無任何不當之處
    ，是上開監聽錄音帶及譯文均得作為證據，合先敘明。
貳、實體部分：
一、訊據被告丙○○對其曾於上揭時、地多次無償轉讓甲基安非
    他命毒品予庚○○、乙○○施用之事實固均坦承不諱，惟矢
    口否認有何販賣甲基安非他命犯行，辯稱：伊之毒品均係向
    姓名年籍不詳綽號「大胖仔」之男子購買，若有朋友調不到
    毒品時，就會撥電話給伊，請伊向「大胖仔」暫調毒品，其
    中也曾與庚○○合資購買毒品，惟均無販賣甲基安非他命之
    情云云。被告己○○辯稱：伊因與被告丙○○同居關係，有
    時會代為接聽電話而已，並未參與販賣甲基安非他命之犯行
    。經查：
  (一)前揭犯罪事實一之部分
  1.上揭被告丙○○販賣甲基安非他命予丁○○之事實，業據被
    告丙○○於偵查中自承：丁○○都是向我買甲基安非他命，
    次數不會超過5 次，有時拿1 千元，有時拿半錢2 千5 百元
    ，我是1 次向別人拿半錢，如果賣給丁○○，就從中留一些
    量下來自己施用等語明確【見台灣高雄地方法院檢察署93年
    度偵字第1833 3號卷（下稱偵字第18333 號卷）第30頁】，
    核與證人丁○○於偵查中證稱：我自今年（93年）農曆年過
    後，開始向被告購買甲基安非他命毒品，向他買過4 、5 次
    毒品，大部分都是買1 千元的毒品，方式都是我以
    0000000000 號 行動電話，撥打被告0000000000號行動電話
    ，再相約至高雄市○○路與輔仁路口超商交易，最後一次聯
    絡是在93年4 月17日，但那次沒有買成等語相符（見偵字第
    18333 號卷第29頁）。參以毒品危害防制條例第4 條所定之
    販賣毒品罪，係以行為人有營利之目的，而販入或賣出毒品
    ，亦或二者兼而有之者為其構成要件。此項營利之內容，並
    非以現實金錢之交付或賺取價差為限，倘行為人販入或賣出
    毒品，主觀上係出於為自己計算而獲取利益之意思，客觀上
    則採以偷斤減兩（如自行刮取毒品而施用）、降低品質（如
    自行摻入添加物，用以降低毒品純度）等方式為之者，縱其
    間未有價格上之差距，然行為人既以藉此販賣行為而獲取利
    益，仍應謂與販賣之要件無悖。被告丙○○自承其向他人購
    入毒品後，減量再行售出，縱其販賣價格未有差距，其仍具
    有營利意圖無疑。
  2.又門號0000000000號行動電話平日為被告丙○○所使用，業
    經其自承在卷甚明（見本院卷第202 頁），經檢察官依法對
    該行動電話核發通訊監察書予以監聽，於93年4 月17日上午
    6 時7 分12秒，錄得證人丁○○曾以0000000000行動電話，
    撥打被告上開行動電話交談以下內容：「乙（證人丁○○）
    ：川仔嗎？甲（被告）：是的。乙：你有辦法幫我調鹹的嗎
    ？甲：軟的，我沒有在幫人家處理那一種。乙：這樣哦，你
    甘有辦法幫我向你朋友調看看有沒有。甲：你是上一次來跟
    我拿硬的那一個？乙：是的。甲：軟的，博仔那邊有，我這
    裡沒有，因為我不要幫人家處理那個」，有通聯譯文1 紙存
    卷可參（見偵字第18333 號卷第80頁）。而上開通聯內容中
    ，所謂「硬的」代表甲基安非他命，「軟的」代表海洛因毒
    品，除據證人丁○○於警詢中證述明確外（見偵字第18333
    號卷第45頁），由被告丙○○於偵查中陳稱：丁○○曾要向
    我拿海洛因，我有幫他向別人問，但最後都沒有拿等語（見
    偵字第18333 號卷第31頁），核與上開通聯內容，被告丙○○稱：「軟的」在「博仔」那邊有，我不要幫人家處理那種
    等語相符，亦足認該「軟的」、「硬的」暗語，確係指海洛
    因及甲基安非他命無疑，被告丙○○既於電話通聯中，向證
    人丁○○問及：是否為上次拿甲基安非他命之人，顯見其有
    販賣甲基安非他命予證人丁○○等情甚明。
  3.至被告丙○○後於審理中改口辯稱：我雖有拿甲基安非他命
    給丁○○，但只是幫他向「大胖仔」調貨云云，惟近年來因
    毒品氾濫嚴重，治安機關對於查緝非法販賣及吸用毒品等工
    作，無不嚴加執行，各傳播媒體對政府大力掃除毒品之決心
    亦再三報導，且販賣甲基安非他命之法定本刑為無期徒刑或
    七年以上有期徒刑之罪，刑度可為甚重等情，應為被告丙○○所明瞭，是若無利可圖，衡情尚難想像其會甘冒被查獲移
    送法辦，負擔重刑責之危險，而無代價為他人調取毒品，足
    認被告丙○○上開所辯，應為臨訟卸責之詞，難認可採。又
    參酌被告丙○○自承販賣甲基安非他命予證人丁○○之次數
    不會超過5 次，費用有時拿1 千元，有時拿半錢2 千5 百元
    等語，證人丁○○證稱：我向被告丙○○買過4 、5 次毒品
    ，大部分代價都是1 千元等語，依罪疑為輕之原則，應認被
    告丙○○販賣甲基安非他命予證人丁○○之次數應為4 次，
    除其中1 次係以2 千5 百元代價販賣外，其餘3 次均係以每
    包1 千元代價販賣，故其得款應為5 千5 百元。
  4.查0000000000號行動電話平日為被告丙○○使用之情，據其
    於審理中自承甚明（見本院卷第202 頁），經檢察官依法對
    該行動電話核發通訊監察書予以監聽，於93年6 月25日下午
    6 時20分56秒，錄得不詳姓名女子以0000000000號行動電話
    ，撥打上開行動電話交談以下內容：「乙（該姓名年籍不詳
    女子）：我要拿那個啊？甲（被告）：你要拿什麼啊？乙：
    一樣啊。甲：奶瓶。乙：還有那個啊。甲：要那個嗎，晚一
    點好不好。乙：幾點？甲：因為我現在在忙。乙：那我過去
    給你拿。甲：我用傳簡訊給你講我在哪裡好不好，你到時我
    再拿下去，因為我現在沒辦法走。乙：好嗎？甲：什麼好嗎
    ，東西哦。乙：對。甲：不錯啊。乙：好，那再打給我」，
    有監聽譯文1 紙存卷可參（見偵字第18333 號卷第101 頁）
    。被告丙○○對上開不詳女子撥打電話欲向其拿取之物品即
    為甲基安非他命毒品等情，雖到庭自承甚明（見本院卷第20
    4 頁），惟仍辯稱：這是一位叫「心怡」的女子撥電話給我
    ，請我幫他調1 千元之甲基安非他命，因為該時「大胖仔」
    在我家，我就幫他調甲基安非他命，錢則交給「大胖仔」等
    語（見本院卷第204 頁）。惟就上開通聯內容以觀，僅見該
    「心怡」女子表達欲拿取甲基安非他命之意，未見其陳述要
    求被告丙○○為其調貨之語，且若該時「大胖仔」恰好在被
    告丙○○住處，被告丙○○應即時表示可馬上調得貨品，惟
    其接聽電話時，並未談及「大胖仔」在其住處，反強調自己
    有事纏身，希望「心怡」另改約時間拿取毒品，此顯與常情
    有所違背。是被告丙○○辯稱係為「心怡」女子調取毒品云
    云，顯係卸責之詞，難認可採。是本件由上開通聯意旨暨被
    告丙○○自承已交付毒品予「心怡」女子等情，足認被告丙○○曾以1 千元代價販賣甲基安非他命予該「心怡」女子甚
    明。
  6.被告丙○○於前揭時間，販賣第二級毒品予證人庚○○未遂
    之事實，除據證人庚○○於偵查中證稱：93年6 月30日我跟
    被告丙○○於電話中談妥要向其購買1 千5 百元之甲基安非
    他命毒品，原約定要去他租屋處找他拿的，結果因我女友來
    找我，不方便過去等語明確【見台灣高雄地方法院檢察署93
    年度偵字第14242 號卷（下稱偵字第14242 號卷）第65頁】
    ，而證人庚○○確於93年6 月30日下午6 時33分8 秒以其行
    動電話0000000000，撥打被告丙○○0000000000號行動電話
    ，內容談及：「甲（被告丙○○）：我9 點載我馬子上班，
    順便過去小高那裡。乙（庚○○）：好啊，要不然你順便帶
    過去那邊就好了。甲：多少啊？乙：15萬元方不方便，我明
    天就可以給你。甲：你說多少錢都方便等語？乙：好。那拿
    1 萬5 千來。甲：拿半兩的給你，乙：15就好了」等語，亦
    有監聽譯文1 紙附卷可稽（見偵字第18333 號卷第112 頁）
    ，經就庚○○前述證詞及上開通聯內容互核以觀，足認庚○○與被告丙○○於上開通聯中討論欲交易之物品確為甲基安
    非他命無訛。
  7.被告丙○○雖抗辯上開通聯內容主要係庚○○要其代為調取
    1 千5 百元甲基安非他命毒品云云（見本院卷第84頁）；另
    證人庚○○後亦更異說詞，改稱：我都是和被告丙○○合資
    向一位綽號叫「大胖仔」之人購買毒品，並未獨自向被告丙○○買過毒品云云（見本院卷第84頁），惟證人庚○○究竟
    係與被告丙○○合資購買毒品？亦或單獨要求被告丙○○代
    為調取毒品？因「合資」或「調貨」，牽涉被告丙○○是否
    要加入金錢購買毒品而屬有別，其2 人前開所陳已見齟齬。
    況不論係合資購買或係單純調貨，就前開通聯內容以觀，僅
    見證人庚○○與被告丙○○就拿取多少數量之甲基安非他命
    相互討論，未見通常談及合資購買毒品，應會論及之個人出
    資數額多寡，暨可分得多少數量毒品，亦未見討論其他向「
    大胖仔」調貨毒品之相關事宜，自難認證人庚○○與被告丙○○曾於電話中討論合資或調取毒品一事為真，是被告丙○○前揭所辯，暨證人庚○○後改口更異之詞，均與通聯意旨
    不符而難認可採。本件證人庚○○於93年6 月30日撥打被告
    丙○○行動電話，欲向其購買甲基安非他命毒品，雖事證明
    確，惟因證人庚○○供陳：嗣後未依約前往拿取甲基安非他
    命毒品，足認被告丙○○上開所為，已著手於販賣毒品之行
    為，僅因毒品未交付予證人庚○○而屬未遂犯行。
  (二)前揭犯罪事實二之部分
  1.查0000000000號之行動電話平日亦為被告丙○○使用之情，
    據其於審理中自承甚明（見本院卷第202 頁），經檢察官依
    法對該行動電話核發通訊監察書予以監聽，於93年5 月8 日
    下午5 時19分56秒，錄得不詳姓名女子曾以0000000000號行
    動電話，撥打被告丙○○上開電話，惟該時係由被告丙○○
    同居之女友即被告己○○接聽該電話，並有以下討論內容：
    「乙（該姓名年籍不詳女子）：妳是川仔朋友嗎？甲：對。
    乙：我現在要處理，妳在哪裡？甲：一樣在這裡。乙：我等
    一下過去跟你拿那個好不好？甲：妳要1 千嘛。乙：對啊，
    一樣。甲：那妳到的時候打給我」；另於93年6 月30日晚上
    8 時26分37秒許，經監聽錄得被告己○○使用被告丙○○上
    開0000000000行動電話，撥打另一不詳姓名男子之00000000
    00行動電話，並有以下對話內容：「甲（被告己○○）：我
    跟你說，你有沒有要拿東西？乙（該不詳姓名男子）：要幹
    什麼，川仔在睡覺嗎？甲：對，你如果要的話，我就直接拿
    過去，你順便帶錢去我們公司樓下等我，我順便帶過去，因
    為我現在要過去上班了。乙：東西是你吐的，還是包裝好的
    啊？甲：沒有，他包好的。乙：包好的，不然拿5 百元好了
    。甲：5 百元嗎。乙：對啦，用卡多一點。甲：直接拿錢給
    我嗎？乙：對啦，你給我用多一點啦，不會給阿川知道啦。
    甲：我幫你吐多一點？乙：好啦，隨便啦，你就照5 百元的
    量就好了。甲：沒有啦，他的量本來就給你很多了。乙：沒
    有啦，照平常這樣就好了」，有監聽譯文2 紙附卷可稽（見
    偵字第18333 號卷第94頁、第114 、115 頁）。
  2.被告己○○對上開通聯內容雖辯稱：伊僅係幫被告丙○○代
    接電話，並轉達意思而已，未有交付毒品行為云云。而被告
    丙○○亦附和被告己○○說詞辯稱：被告己○○只有幫我代
    接電話，上開93年5 月8 日之通聯內容，係「心怡」女子託
    我調1 千元之甲基安非他命，但因「大胖仔」先走了，所以
    沒有調到，也沒有交付給「心怡」；另上開93年6 月30日通
    聯電話對象係戊○○，當時係麻煩被告己○○幫我轉達意思
    ，並與戊○○相約在高雄市○○路與中華路口，交付我們合
    資購買之甲基安非他命云云（見本院卷第87頁、第206 頁）
    ，則由被告丙○○上開辯詞，已可確定被告己○○與該「心
    怡」女子及戊○○，於電話中討論欲拿取之物即為第二級毒
    品甲基安非他命無訛。
  3.就前揭通聯意旨以觀，該「心怡」女子與戊○○分別表示要
    向被告己○○拿取1 千元、5 百元之毒品，未見有何隻字片
    語談及欲麻煩被告丙○○調貨或合資購買毒品一事，況該「
    心怡」女子於電話中表示馬上欲來拿取毒品，與一般調貨情
    形，須待調貨者調得毒品後，再通知前來拿取毒品之情明顯
    不符；另戊○○於通聯內容中，係先經被告己○○問及是否
    欲拿取毒品，經考量後，始決定拿取5 百元毒品，並要求被
    告己○○私下多給一些毒品，此與合資購買毒品，通常會就
    個人出資額多寡，暨可分得多少數量毒品等條件事先談妥等
    情，亦有違背，足認被告丙○○辯稱該「心怡」女子要求其
    代為調取1 千元毒品，戊○○係向其拿取合資購買之毒品云
    云，均與事實不符，難認可採。另被告己○○於上開通聯過
    程中，對該「心怡」女子或戊○○欲拿取多少數量毒品，均
    可自由決定，並當場相約取貨地點，甚至表示可趁上班時，
    順便攜帶毒品交付，此與單純接聽電話轉達意思者，通常不
    致代為決定交易重要內容事項等情，尚有不符，被告己○○
    顯非僅為代傳達意見之人，若再參以上開與戊○○通聯內容
    中，被告己○○尚談及被告丙○○正在睡覺，可直接攜帶毒
    品交付等語，足認被告己○○應係趁被告丙○○休息時，代
    為處理販賣甲基安非他命一事，是其與被告丙○○就上開販
    賣第二級毒品犯行，自有犯意聯絡及行為分擔甚明。另本件
    由上開通聯內容，雖足認被告己○○有與他人於電話中商及
    販賣甲基安非他命等情，惟其嗣後並未交付毒品予該「心怡
    」女子，已據被告丙○○證述甚明，參以本件亦無其他積極
    證據，足認被告丙○○或己○○已交付毒品予「心怡」女子
    ，應認該部分犯行，已著手販賣行為之實施，僅因毒品未加
    交付而屬未遂。公訴意旨認被告己○○已將甲基安非他命交
    予「心怡」女子，故其所為應屬販賣第二級毒品既遂犯行，
    尚屬有誤，應予敘明。
  (三)前揭犯罪事實三之部分
  1.被告丙○○曾於前揭時間，無償轉讓甲基安非他命毒品予庚○○及乙○○施用等情，據其自承：庚○○到我位於輔仁路
    及政大路之住所找我時，我曾經免費拿4 、5 次甲基安非他
    命讓他施用；另於93年4 月4 日乙○○撥電話向我討甲基安
    非他命施用，我考量他不好過，也有拿一點甲基安非他命給
    他施用等語（見偵字第18333 號卷第31頁；本院卷第148 頁
    ），核與證人庚○○證稱：我至被告丙○○住處時，他曾免
    費提供甲基安非他命予我施用4 至5 次等語（見偵字第1833
    3 號卷第31頁）、證人乙○○證述：93年4 月4 日我撥打電
    話給被告丙○○是要向他借毒品施用，後與被告丙○○相約
    在高雄市○○路上一間超商交貨，他沒有跟我收錢等語（見
    本院卷第146 、147 頁）相符，復有93年4 月4 日上午6 時
    37分52秒，乙○○以0000000000行動電話，撥打丙○○0000
    000000號行動電話之通聯譯文1 紙存卷可參（見偵字第1833
    3 號卷第72頁），被告丙○○上開出於任意之自白，核與事
    實相符，自可採為認定事實之證據，本件事證已徵明確。
  (四)此外，本件自被告丙○○住處扣得之白色晶體1 包，經送檢
    驗結果，呈甲基安非他命陽性反應（驗前毛重1.1 公克、驗
    後毛重：1 公克），有高雄醫學大學附設中和紀念醫院93年
    12月7 日編號0000-000號檢驗報告1 紙存卷可參（見偵字第
    18333 號卷第12頁），顯見該白色晶體確係甲基安非他命無
    訛，又於被告丙○○住處扣得電子磅秤1 個，雖據其供述係
    供自己施用毒品或幫他人調貨毒品時秤重所用之物（見本院
    卷第91頁），惟被告丙○○所辯為他人調貨毒品，顯非可採
    等情，已如前述，自堪認該電子磅秤係供其販賣毒品分裝所
    用之物。從而，被告2 人上揭所辯，均係臨訟卸責之詞，不
    足採信，本件被告丙○○獨自販賣第二級毒品甲基安非他命
    予丁○○及綽號「心怡」之女子既遂、另販賣甲基安非他命
    予庚○○未遂；復與被告己○○共同販賣甲基安非他命予戊○○既遂、販賣予上開綽號「心怡」女子未遂之犯行；暨被
    告丙○○連續無償轉讓甲基安非他命予庚○○、乙○○之犯
    行，均事證明確，堪以認定。
二、論罪科刑部分
  (一)查被告行為後，刑法於94年2 月2 日經總統令修正公布，於
    95年7 月1 日施行，而比較新舊法時應就罪刑有關之共犯、
    未遂犯、想像競合犯、牽連犯、連續犯、結合犯，以及累犯
    加重、自首減輕暨其他法定加減原因（如身分加減）與加減
    例等一切情形，綜其全部罪刑之結果而為比較（最高法院95
    年5 月23日刑事庭第8 次會議決議參照）。經查：
  1.毒品危害防制條例第4 條第2 項、第8 條第2 項法定刑中罰
    金刑之部分，因刑法第33條第5 款有關罰金刑部分已有修正
    ，依修正前之規定：「罰金：（銀元）1 元以上」，並應依
    罰金罰鍰提高標準條例第1 條規定，就其原定數額得提高為
    2 倍至10倍，但法律已依一定比率規定罰金或罰鍰之數額或
    倍數者，依其規定。然修正後之刑法第33條第5 款則規定：
    「罰金：新臺幣1, 000元以上，以百元計算之」，比較刑法
    修正前後影響毒品危害防制條例第4 條第2 項、第8 條第2
    項罰金刑之輕重，因該罰金刑之最低刑度於修法後已有加重
    ，故以行為時之規定有利於被告。
  2.毒品危害防制條例第4 條第2 項規定之法定刑中最重得處以
    無期徒刑，而新修正之刑法第65條第2 項關於無期徒刑之減
    輕則修正為：「無期徒刑減輕者，為20年以下15年以上有期
    徒刑」，較之修正前刑法第65條第2 項規定：「無期徒刑減
    輕者，為7 年以上有期徒刑」，修正後關於無期徒刑減輕之
    最低刑度已經提高，是以行為時之規定有利於被告。
  3.被告行為後，新修正公布之刑法，原於刑法第26條前段有關
    未遂犯得按既遂犯之刑減輕之規定，移列於同法第25條第2
    項後段，此部分僅係體例之挪移，文字用語完全相同，並無
    法律變更之比較問題，應依修正後刑法第25條第2 項後段之
    規定，減輕其刑。又刑法第28條修正施行前規定「2 人以上
    共同實施犯罪之行為者，皆為正犯」，修正施行後規定「2
    人以上共同實行犯罪之行為者，皆為正犯」，修法後將完全
    未參與犯罪行為之實行之陰謀共同正犯及預備共同正犯刪除
    。而本件被告丙○○、己○○所為前開共同販賣甲基安非他
    命之犯行，不論依修正前後之刑法第28條，均構成共同正犯
    ，經比較新舊法結果，修正後規定並未較有利於被告，是依
    刑法第2 條第1 項前段之規定，仍應依修正前之刑法第28條
    ，論以共同正犯。
  4.被告行為後，新修正刑法第56條連續犯之規定業經刪除，是
    被告所為本得依修正前刑法第56條之規定，適用連續犯規定
    而論以一罪，並得加重其刑至2 分之1 ，惟修正後刑法刪除
    前開連續犯規定，以致被告前揭數次構成要件行為須依法分
    別論以數罪而併罰之，依新法第2 條第1 項規定比較新、舊
    法之結果，仍以行為時，即修正前刑法第56條之規定較有利
    於被告，應依該條規定論以連續犯。
  5.刑法第51條關於數罪併罰之定應執行刑規定，亦於94年1 月
    7 日修正公布，並於95年7 月1 日施行，修正前刑法第51條
    第5 款規定：「宣告多數有期徒刑者，於各刑中之最長期以
    上，各刑合併之刑期以下，定其刑期。但不得逾20年。」，
    修正後刑法第51條第5 款規定：「宣告多數有期徒刑者，於
    各刑中之最長期以上，各刑合併之刑期以下，定其刑期。但
    不得逾30年。」，經比較新舊法結果，修正後規定並未較有
    利於被告，是依刑法第2 條第1 項前段之規定，仍應依修正
    前刑法第51條第5 款規定，就被告所犯本件2 罪之宣告刑定
    其應執行之刑，以示懲儆。
  6.綜其全部罪刑比較之結果，依刑法第2 條第1 項從舊從輕原
    則之規定，以舊法之規定有利於被告，自應適用修正前之刑
    法處斷。
  (二)是核被告丙○○、己○○前開販賣甲基安非他命毒品之所為
    ，係犯毒品危害防制條例第4 條第2 項之販賣第二級毒品之
    罪。又其等於電話中商及販毒事宜，主觀上應已萌生販賣毒
    品牟利之意，嗣後雖因故未將毒品交予庚○○及「心怡」女
    子，所為仍係犯毒品危害防制條例第4 條第6 項、第2 項之
    販賣第二級毒品未遂罪，應依修正後刑法第25條第2 項後段
    之規定，減輕其刑。另被告丙○○無償轉讓甲基安非他命予
    庚○○、乙○○施用，所為係犯毒品危害防制條例第8 條第
    2 項之轉讓第二級毒品罪。被告2 人持有第二級毒品之低度
    行為，應為其後販賣、轉讓之高度行為所吸收，不另論罪。
    被告丙○○、己○○對前開販賣甲基安非他命予「心怡」女
    子及戊○○之犯行間，互有犯意聯絡及行為分擔，應依修正
    前刑法第28條，論以共同正犯。又被告丙○○、己○○先後
    多次販賣第二級毒品既遂、未遂之犯行；被告丙○○多次轉
    讓第二級毒品之犯行，均時間緊接，方法相同，觸犯構成要
    件相同之罪，顯係基於概括犯意為之，為連續犯，應依修正
    前刑法第56條規定，分別論以販賣第二級毒品既遂罪及轉讓
    第二級毒品罪，並分別加重其刑。又公訴人起訴事實，雖未
    敘及被告丙○○轉讓第二級毒品予乙○○之犯行，然該部分
    事實與公訴人起訴被告丙○○轉讓第二級毒品予庚○○之犯
    行，既具有連續犯之裁判上一罪關係，應為起訴效力所及，
    本院自應併予審究。爰審酌被告2 人未念及我國近年來毒品
    氾濫，造成嚴重之社會問題，仍販賣毒品甲基安非他命牟利
    ，其中被告丙○○尚無償轉讓甲基安非他命予他人施用，所
    為均危害社會治安，且犯後猶飾詞卸責，並無悔意，暨被告
    丙○○販賣之次數較多，被告己○○僅係趁被告丙○○沒空
    時，代為處理販賣甲基安非他命等一切情狀，分別量處如主
    文所示之刑，並就被告丙○○所犯2 罪，定應執行之刑。
  (三)扣案第二級毒品甲基安非他命1 小包（驗後毛重1 公克），
    應依毒品危害防制條例第18條第1 項前段規定，沒收銷燬之
    ；至鑑驗耗用之第二級毒品甲基安非他命既已滅失，自無庸
    宣告沒收銷燬。前開第二級毒品甲基安非他命之包裝袋，係
    用以包裹毒品，防其裸露、潮濕，便於攜帶販賣，自係供販
    賣毒品所用之物，且為被告所有之物，另扣案電子磅秤1 個
    ，為被告丙○○所有（見本院卷第91頁），且係供販賣毒品
    時秤重之用，已認定如前，均應依毒品危害防制條例第19條
    第1 項規定宣告沒收。又被告丙○○單獨販賣毒品之對價共
    計6 千5 百元（販賣予丁○○得款5 千5 百元、「心怡」女
    子得款1 千元），被告丙○○、己○○共同販賣毒品予戊○○得款5 百元，均為渠等犯本件販賣第二級毒品罪所得之財
    物，均應依毒品危害防制條例第19條第1 項之規定，就被告
    丙○○單獨販賣第二級毒品甲基安非他命所得6 千5 百元諭
    知沒收，另就被告丙○○、己○○共同販賣第二級毒品甲基
    安非他命所得5 百元諭知連帶沒收（最高法院91年度台上字
    第3797號判決意旨參照），惟因被告前開犯罪所得均未扣案
    ，故如全部或一部不能沒收時，均以其財產抵償之。至本件
    未扣案之行動電話0000000000、0000000000、0000000000號
    ，雖為被告聯繫販賣或轉讓毒品所用之物，然無證據證明為
    被告所有，本院不予宣告沒收；至本件另扣案之第一級毒品
    海洛因、含MDMA、MDEA成分之錠劑1 顆、含Nimetazepam 錠
    劑6 顆、甲基安非他命吸食器1 組、現金8 萬5 千元，均與
    本案被告販賣海洛因之犯行無關，本院不併予宣告沒收，附
    此敘明。
三、公訴意旨略以：被告丙○○基於營利之概括犯意，分別於：
  (一)93年4 月4 日之前某日，連續多次在不詳地點，出售數量不
    詳，價值1 千元之甲基安非他命予綽號「成仔」之男子。
  (二)93年4 月5 日23時44分50秒許，被告丙○○接獲不詳姓名男
    子以0000000000號行動電話聯絡購買半錢之甲基安非他命，
    即當場答應，並旋於不詳地點，交付數量約半錢之甲基安非
    他命予該不詳姓名男子。
  (三)93年4 月20日10時8 分34秒許，丙○○接獲不詳姓名男子以
    0000000000號行動電話聯絡購買一張 (即1 千元)之 甲基安
    非他命，即當場答應，並旋於不詳地點，交付價值1 千元之
    甲基安非他命予該不詳姓名男子。
  (四)93年6 月間起，約每隔一星期，在高雄市○○路、光華路「
    光華市場」附近，出售數量不詳，價值1 千元至2 千元不等
    之甲基安非他命予甲○○，因認被告丙○○所為係犯毒品危
    害防制條例第4 條第2項 之販賣第二級毒品罪嫌。
四、按犯罪事實，應依證據認定之，無證據不得認定其犯罪事實
    ；又不能證明被告犯罪者，應諭知無罪之判決，刑事訴訟法
    第154 條第2 項、第301 條第1 項分別定有明文。又刑事訴
    訟法上所謂認定犯罪事實之證據，係指足以認定被告確有犯
    罪行為之積極證據而言，該項證據自須適合於被告犯罪事實
    之認定，始得採為斷罪資料。如未能發現相當證據，或證據
    不足以證明，自不能以推測或擬制之方法，以為裁判之基礎
    。又刑事訴訟上證明之資料，無論其為直接或間接證據，均
    須達於通常一般之人均不致有所懷疑，而得確信其為真實之
    程度，始得據為有罪之認定，若其關於被告是否犯罪之證明
    未能達此程度，而有合理性懷疑之存在，致使無從形成有罪
    之確信，根據「罪證有疑，利於被告」之證據法則，即不得
    遽為不利被告之認定，此分別有最高法院著有29年度上字第
    3105號、40年臺上字第86號、76年臺上字第4986號判例可資
    參照。又檢察官對於起訴之犯罪事實，應負提出證據及說服
    之實質舉證責任，倘其所提出之證據，不足為被告有罪之積
    極證明，或其指出證明之方法，無從說服法院以形成被告有
    罪之心證，基於無罪推定之原則，自應為被告無罪判決之諭
    知，最高法院92年臺上字第128 號判例足資參照。
五、公訴人認被告丙○○涉犯上開販賣第二級毒品犯行，無非係
    以證人甲○○於偵查中之證述，暨0000000000號行動電話於
    93年4 月4 日6 時37分52秒、0000000000之行動電話於93年
    4 月20日10時8 分34秒、0000000000號行動電話於93年4 月
    20日10時8 分34秒許之通聯紀錄為其論罪之依據。訊據被告
    丙○○堅詞否認有何販賣第二級毒品犯行，辯稱：我雖於93
    年4 月4 日與乙○○（即綽號成仔之人）通過電話，惟該日
    僅係無償轉讓毒品而已，未有販賣毒品之情；於93年4 月5
    日之電話通聯，我已記不清楚係與何人通電話，也不記得當
    時發生情形。另伊並未販售毒品予甲○○，僅與其一起合資
    購買或幫其調貨毒品等語。經查：
  (一)員警監聽被告丙○○0000000000號行動電話，於93年4 月4
    日早上6 時37分52秒，錄得綽號「成仔」男子以0000000000
    號行動電話，撥打被告丙○○上開電話交談以下內容：「乙
    （成仔）：你那裡有辦法先用一些給我嗎？甲（被告丙○○
    ）：你上一次不跟我先理一理啊。乙：我知啦，你照扣啦，
    最慢初10給你拿。甲：你每次都這樣，要不然1 千元也要先
    跟我理一理。乙：怕我走掉嗎？甲：我就跟你講，你1 千理
    我，我再半半給你」，有通聯譯文1 紙存卷可參（見偵字第
    1833 3號卷第72頁）。是公訴人應係憑上開通聯內容中，被
    告丙○○曾向「成仔」男子要求給付前次款項1 千元等語，
    為其前述論罪之依據。
  (二)上開0000000000號行動電話，係乙○○之弟許敬偉申辦，平
    日均由乙○○使用一節，據證人乙○○到庭證述明確（見本
    院卷第145 頁），復有和信電訊通聯調閱查詢單1 紙在卷可
    參（見偵字第18333 號卷第122 頁），自堪信為真。經傳訊
    證人乙○○到庭對上開通聯內容之真意證稱：當日我是要向
    被告丙○○要毒品施用，因為之前修理機車曾向他借款1 千
    元，所以他向我要之前借款等語（見本院卷第146 頁），核
    與被告丙○○供稱：當天因為考量乙○○不好過，所以拿一
    點甲基安非他命給他用，因為他曾向我借過錢，電話中係向
    他要之前欠款1 千元等語相符（見本院卷第148 頁），而由
    上開對話內容意旨以觀，乙○○向被告丙○○詢及可否先拿
    取一些毒品，被告丙○○答稱：你上一次的錢不先處理一下
    ，雖令人質疑該欠款可能與購買毒品有關，惟此懷疑僅係被
    告丙○○在乙○○向其要求給付毒品時，順道催討前次欠款
    所致，實則被告丙○○與證人乙○○於上開通聯中均未談及
    欠款原因為何，且以被告丙○○前揭所辯，對照上開通聯內
    容，其因之前曾借款1 千元予乙○○，故趁乙○○索取毒品
    時，向其表示：「你上一次不先跟我理一理」，真意係在催
    討前次欠款等情，亦非全無根據，參以本件除前述對話外，
    並無其他積極事證足認被告丙○○於上開通聯前之某日，曾
    販賣甲基安非他命予乙○○，應認此部分公訴人所舉證據，
    尚未達於通常一般之人均不致有所懷疑，而得確信其為真實
    之程度，自難認被告丙○○有何公訴人所指販賣甲基安非他
    命毒品之犯行。
  (三)上開被告丙○○0000000000號行動電話，於93年4 月5 日深
    夜11時44分50秒，經監聽錄得一不詳男子以0000000000號行
    動電話打入交談以下內容：「乙（不詳男子）喂，川哥喔。
    甲（被告丙○○）嗯。乙：我現在過去你哪裡喔。甲：要多
    少。乙：半。甲：好啊」；另於93年4 月20日上午10時8分
    34秒，錄得一不詳男子以0000000000號行動電話打入交談以
    下內容：「乙（不詳男子）那個甘擱有？甲（被告丙○○）
    1 、2 千有。，你要多少啊。乙：2 張。甲：2 張我看一下
    ，1 張好不好。乙：會很少嗎。甲：什麼很少，就是一千元
    我全部都給你這樣，因為我已經沒有東西了」，有通聯譯文
    2 紙在卷可參（見偵字第08333 號卷第73頁、88頁），則因
    被告丙○○對上開通聯均表示無法確定討論內容為何（見本
    院卷第203 頁），且由上開通聯意旨以觀，僅能確定有不詳
    男子與被告相約欲拿取物品，至欲拿取之物品為何，尚無法
    由上開對話解讀而出，公訴人雖認被告丙○○上開電話交談
    內容，即係在討論販賣甲基安非他命毒品一事，惟被告丙○○遭查獲時，除甲基安非他命毒品外，尚由其住處扣得第一
    級毒品海洛因、含第二級毒品MDMA、MDEA成分之錠劑1顆 、
    含第四級毒品Nimetazepa m成分錠劑6 顆等情，已如前述，
    被告丙○○既同時持有上開多種違禁物品，公訴人如何認定
    上開通聯內容中討論欲拿取之物品係甲基安非他命毒品，即
    屬有疑，公訴意旨前開所認，尚嫌率斷。
  (四)證人甲○○對其曾向被告丙○○購買甲基安非他命毒品一節
    ，雖於偵查中證稱：我在被查獲前2 個月左右，就開始向被
    告丙○○購買甲基安非他命毒品，我都是先打電話給他說我
    要的數量，然後再約定碰面的地點，約5 天至1 個星期向被
    告丙○○購買1 次，大部分是買1 千元的量，買2 千元的量
    比較少等語明確（見偵字第14242 號卷第31頁），惟因其後
    更異說詞改稱：我只有跟被告丙○○一起出錢買毒品，是在
    被查獲前幾個月開始的，由被告丙○○先向他朋友買，我再
    去他家裡拿，以此方式買了大約20次毒品，前次開庭陳述向
    丙○○購買甲基安非他命，是因為我合資的錢是交給丙○○
    ，所以才說是向他購買的等語（見偵字第14242 號卷第23
    、24頁），證人甲○○前後所述既有相當差異，自影響其證
    詞之可信度。
  (五)又甲○○之行動電話號碼為0000000000號等情，據其於警詢
    時自承甚明（見警1 卷第23頁，此部分警詢所陳，雖係傳聞
    證據，惟仍可作為彈劾證據，以消減證人前述證詞之證明力
    ），而員警於93年4 月28日凌晨5 時28分42秒經監聽錄得甲○○曾以上開行動電話，撥打被告丙○○0000000000號行動
    電話，討論以下內容：「甲（甲○○）：我有朋友開的價格
    較軟？乙（被告丙○○）：多少啊。甲：你甘有興趣嗎？乙
    ：要看多少啊？甲：他2 萬4 啦，我問他若處理多一點，有
    較那個沒，他說應該還可以喬，2 個以上就可以喬了。乙：
    有喔。甲：他說稍微紅心紅心就我們這些，就我們這些有紅
    心而已，這陣子出來的就這批而已才有紅心紅心，我是問看
    你有沒有興趣啦。乙：是有興趣啦，但朋友現在沒帶，要如
    何那個，你也說要有那個金才有辦法出去跟人家說。甲：處
    理少一點就好了，2 個以上就可以喬了。乙：2 個就是沒有
    辦法，手頭緊，才3 元多而已」，有通聯譯文一紙在卷可參
    （見偵字第18333 號卷第98、99頁），則由上開通聯內容以
    觀，反係被告丙○○欲經由證人甲○○介紹購買某項物品，
    而與證人甲○○證稱其曾向被告丙○○購買毒品等事實不符
    。是本件亦難單憑證人甲○○前開證述，遽認被告丙○○有
    何販賣甲基安非他命毒品犯行。
六、綜上所述，本件尚乏積極證據，足認被告丙○○有公訴人所
    指販賣第二級毒品犯行。茲因公訴人對於起訴之犯罪事實應
    負提出證據及說服之實質舉證責任，前開公訴人認被告所涉
    犯嫌所憑之證據，既無從說服本院達於通常一般之人均不致
    有所懷疑，而得確信其為真實之程度，即難據以為被告不利
    認定，自屬不能證明被告犯罪。惟因公訴意旨認被告丙○○
    販賣第二級毒品之犯行部分與前揭論罪科刑之犯行間，有連
    續犯之裁判上一罪關係，爰不另為無罪之諭知。
據上論結，應依刑事訴訟法第299 條第1 項前段，毒品危害防制
條例第4 條第2 項、第8 條第2 項、第18條第1 項前段、第19條
第1 項，刑法第11條、第2 條第1 項、第25條第2 項、修正前（
下同）第28條、第56條、第51條第5 款，判決如主文。
本案經檢察官李文和到庭執行職務。
中    華    民    國    95    年    8     月    21    日
                  刑事第十二庭  審判長法  官  施柏宏
                                      法  官  林書慧
                                      法  官  黃宗揚
以上正本證明與原本無異。
如不服本判決，應於收受送達後10日內向本院提出上訴書狀。
中    華    民    國    95    年    8     月    25    日
                                      書記官  王壹理
附錄本案論罪科刑法條全文：
毒品危害防制條例第4條第2項
製造、運輸、販賣第二級毒品者，處無期徒刑或 7 年以上有期
徒刑，得併科新臺幣 7 百萬元以下罰金。
前5 項之未遂犯罰之。
毒品危害防制條例第8條
轉讓第二級毒品者，處6 月以上5 年以下有期徒刑，得併科新臺
幣70萬元以下罰金。


司法院資訊處製作；財團法人民間司法改革基金會備份。
